【裁判字號】    97,易,1243
【裁判日期】    970627
【裁判案由】    竊盜
【裁判全文】
臺灣板橋地方法院刑事判決              97年度易字第1243號
公  訴  人  臺灣板橋地方法院檢察署檢察官
被      告  甲○○
上列被告因竊盜案件，經檢察官提起公訴（97年度偵字第8567號
、第8865號），本院判決如下：
    主  文
甲○○竊盜，累犯，處有期徒刑肆月；又竊盜，累犯，處有期徒
刑參月；又毀越安全設備竊盜，累犯，處有期徒刑拾月；又竊盜
，累犯，處有期徒刑伍月。應執行有期徒刑壹年捌月。
其餘被訴部分無罪。
    事  實
一、甲○○前因施用毒品案件，經本院以91年度簡字第153 號判
    處有期徒刑6 月確定；另因二犯施用毒品案件，經本院分別
    以91年度易字第3344號判處有期徒刑4 月、以92年度訴字第
    1051號判處有期徒刑8 月確定，嗣經本院裁定應執行有期徒
    刑10月確定，上揭有期徒刑經接續執行，已於民國93年8 月
    21日縮刑期滿執行完畢。又因二犯施用毒品罪，經本院以95
    年度訴字第1892號各判處有期徒刑1 年、10月確定，嗣經本
    院裁定各減為有期徒刑6 月、5 月，應執行有期徒刑10月確
    定，甫於96年7 月16日縮刑期滿執行完畢。仍不知悔改，基
    於意圖為自己不法所有之犯意，先後實行下列行為：
  (一)於96年11月15日17時許，駕駛其向不知情之雷雅惠所借用之
    車號QW6-631 號輕型機車，至臺北縣新莊市○○○路212 巷
    5 弄1 號「隆德工業社」前，徒手竊取乙○所有、暫放置在
    「隆德工業社」鐵捲門外（起訴書誤載為「門內」）之空心
    白鐵管10支（價值約新臺幣《下同》7200元）。得手後，駕
    駛上開機車載運該竊得贓物離去，嗣將之販賣予不知情之資
    源回收場，得款均已花用一空。
  (二)於96年12月間某時，在臺北縣新莊市○○路175 號建築工地
    ，徒手竊取戊○○所管理之空心鐵管10餘支（價值約2 、3
    千元）。得手後，以不詳價格將之販賣予不詳之人。
  (三)於96年11月5 日9 時許，至己○○位於臺北縣新莊市○○路
    197 巷4 號6 樓住處（頂樓加蓋）外，使用地上拾得之石塊
    敲壞該住處後面之鐵窗，並敲破窗戶玻璃，再從該窗戶鑽進
    屋內，徒手竊取己○○所有之桌上型電腦1 台（價值約2 萬
    元）。得手後逃逸，嗣將該竊得贓物交付予不詳之人，用以
    抵償其向該不詳之人購買毒品之債款（甲○○涉嫌違反毒品
    危害防制條例部分，另案處理）。
  (四)於97年3 月1 日19時40分許，在臺北縣中和市○○街143 巷
    106 弄19號前，持自備鑰匙1 支（未據扣案），插入丁○○
    所有、停在該處之車號JC2-863 號重型機車之電門，於發動
    引擎後，將該機車駛離現場而竊取之，作為代步之用。
二、經警於97年2 月1 日查獲甲○○涉嫌違反毒品危害防制條例
    案件，甲○○於接受警方調查其所涉毒品案件時，於有偵查
    犯罪權限之機關或人員發覺其涉犯竊盜之前，主動向警承認
    有實行前項(一)、(二)部分所示竊行而自首之；嗣甲○○因另案
    通緝及涉嫌違反毒品危害防制條例案件，復為警於97年3 月
    5 日22時許，在其位於臺北縣新莊市○○路197 巷6 之1 號
    住處查獲，甲○○於接受警方調查其所涉毒品案件時，於有
    偵查犯罪權限之機關或人員發覺其涉犯竊盜之前，再主動向
    警承認有實行前項(三)、(四)部分所示竊行而自首之，並均接受
    裁判。
三、案經臺北縣政府警察局新莊分局報請、經丁○○訴由臺北縣
    政府警察局中和分局報請臺灣板橋地方法院檢察署檢察官偵
    查起訴。
    理  由
壹、證據能力部分：按被告以外之人於審判外之言詞或書面陳述
    ，除法律有規定者外，不得作為證據，刑事訴訟法第159 條
    第1 項固定有明文。惟被告以外之人於審判外之陳述，雖不
    符同法第159 條之1 至之4 之規定，而經當事人於審判程序
    同意作為證據，法院審酌該言詞陳述或書面陳述作成時之情
    況，認為適當者，亦得為證據；當事人、代理人或辯護人於
    法院調查證據時，知有第159 條第1 項不得為證據之情形，
    而未於言詞辯論終結前聲明異議者，視為有前項之同意，此
    亦據同法第159 條之5 規定甚明。查本件被告、檢察官於本
    院準備程序中均未就證據能力提出爭執，且迄於言詞辯論終
    結前，亦未就本院所調查之證據主張有刑事訴訟法第159 條
    第1 項不得為證據之情形，應認均已同意得作為本案之證據
    。從而，下述證據資料縱有屬傳聞證據，且不符刑事訴訟法
    第159 條之1 至之4 之規定者，經本院審酌各該證據資料作
    成時之一切客觀情況，認無不適當之情事，均認有證據能力
    ，合先敘明。
貳、有罪部分：
一、事實欄第一項(一)、(三)、(四)部分：
    此部分事實，迭據被告甲○○於警詢、偵訊及本院審理時坦
    承不諱，核與被害人乙○於警詢及偵訊時之指述、被害人己○○於警詢時之指述及告訴人丁○○於警詢時之指訴情節均
    相符合，且有證人雷雅惠於警詢時之證述可參，此外復有監
    視錄影翻拍照片2 幀、贓物認領保管單、車輛尋獲電腦輸入
    單、車籍查詢基本資料詳細畫面各1 紙、贓物及現場照片數
    幀附卷可稽，足認被告之自白與事實相符，事證明確。
二、事實欄第一項(二)部分：
    此部分事實，有被告於警詢時之自白可憑，並有被害人戊○○於警詢及本院審理時之證述及現場照片2 幀（見97年度偵
    字第8567號卷第20頁）可資佐證。查被告於97年2 月1 日為
    警查獲其涉嫌違反毒品危害防制條例案件，於接受警方調查
    其所涉毒品案件時，主動向警供承：我於96年12月上旬早上
    ，有至新莊市○○路竊取10支空心鐵管等語，並帶同警方前
    往所稱之行竊現場，即係臺北縣新莊市○○路175 號之建築
    工地，此觀警詢筆錄所載甚明（同上卷第4 頁）。嗣警方循
    線尋得被害人即上址建築工地主任戊○○，其於警詢時指稱
    ：大概在96年12月15日至同年月17日間，當時工地在做安全
    欄杆，放在工地內的空心鐵管遭偷竊，數量應有10餘支等語
    （同上卷第29頁）；復於本院審理時具結證述略以：我不認
    識被告，警察有直接到上址建築工地找我，說有竊賊到我們
    工地偷東西，我就據實把現場有遺失的狀況向警察陳述，當
    時有短少1 米長的空心鐵管一、二十支，我記得是96年12月
    中旬工地收工之後，隔天早上要用到空心鐵管，就發現有短
    少，短少的鐵管價值2 、3 千元，因為東西不是很值錢所以
    沒有報案，空心鐵管是用來做護欄，我們工地是從96年11月
    開挖，同年12月正在施工，警察沒有跟我提到已經捉到小偷
    承認偷竊的物品數量之前，我就主動先跟警察說有一、二十
    支空心鐵管不見等語（見本院卷第43至45頁）。是被告係先
    主動向警供稱曾於96年12月上旬在臺北縣新莊市○○路竊取
    10支空心鐵管，並帶同警方前往上址建築工地後，經警到場
    尋得該建築工地主任戊○○，於未經警察提示告知被告所供
    行竊之物品數量前，即向警陳述該建築工地確曾於96年12月
    中旬失竊空心鐵管一、二十支，兩相勾稽，所述失竊時間、
    地點、物品、數量幾無二致，堪認被告之自白應非子虛。參
    以被告於本院審理時當庭向被害人戊○○質問：96年12月間
    ，上址建築工地已經沒有施工了云云（見本院卷第45頁），
    可見被告非但與該建築工地有地緣關係，並且有注意觀察該
    工地之施工情況，益徵被告之自白應非憑空捏造，其有於96
    年12月間某時，在上址建築工地徒手竊取被害人戊○○所管
    理之空心鐵管10餘支之事實，亦堪認定。被告嗣改口辯稱：
    上開自白係自已隨便編造云云，洵屬飾卸之詞，不足採信。
三、查上揭事實欄第一項(三)所示之鐵窗及玻璃窗，有防閑作用，
    為安全設備。又被告固曾供稱係持「鐵片」行竊上揭事實欄
    第一項(四)所示之機車，惟所稱之「鐵片」未經查扣，究屬何
    物，容有未明，嗣被告於本院審理時已澄清係以自備鑰匙行
    竊，復無證據足認被告當時行竊所持工具客觀上足以危害人
    之生命、身體安全，應認此部分僅成立普通竊盜罪。是核被
    告所為，係犯刑法第320 條第1 項之竊盜罪三罪（上揭事實
    欄第一項(一)、(二)、(四)部分），及同法第321 條第1 項第2 款
    之毀逾安全設備竊盜罪一罪（上揭事實欄第一項(三)部分）。
    就上揭事實欄第一項(三)部分，起訴書認係成立普通竊盜罪；
    就上揭事實欄第一項(四)部分，起訴書認係成立攜帶兇器加重
    竊盜罪，均有未洽，惟其社會基本事實既屬同一，爰於踐行
    告知程序後，逕變更起訴法條。所犯上開四罪，不具有緊密
    之時間與空間關係，依社會通念難以認定係基於單一接續犯
    意所為，應評價為各自獨立之犯行，復無其他實質上或裁判
    上一罪關係，自應分論併罰。被告前因施用毒品案件，經本
    院以91年度簡字第153 號判處有期徒刑6 月確定；另因二犯
    施用毒品案件，經本院分別以91年度易字第3344號判處有期
    徒刑4 月、以92年度訴字第1051號判處有期徒刑8 月確定，
    嗣經本院裁定應執行有期徒刑10月確定，上揭有期徒刑經接
    續執行，已於93年8 月21日縮刑期滿執行完畢。又因二犯施
    用毒品罪，經本院以95年度訴字第1892號各判處有期徒刑1
    年、10月確定，嗣經本院裁定各減為有期徒刑6 月、5 月，
    應執行有期徒刑10月確定，甫於96年7 月16日縮刑期滿執行
    完畢等情，有臺灣高等法院被告前案紀錄表在卷可考，其於
    受有期徒刑之執行完畢後，5 年以內故意再犯本件有期徒刑
    以上之上開四罪，均為累犯，應依刑法第47條第1 項規定加
    重其刑。又被告於有偵查犯罪權限之機關或人員知悉其犯上
    開各罪前，因另案通緝及涉嫌違反毒品危害防制條例案件，
    於接受警方調查其所涉毒品案件時，主動向警承認有實行上
    開竊行，此觀警詢筆錄即移送報告書之記載甚詳，嗣被告亦
    未逃避接受裁判，均合於自首之要件，爰依刑法第62條前段
    規定減輕其刑（按刑法第62所謂自首，祇以犯人在犯罪未發
    覺之前，向該管公務員申告犯罪事實，而受裁判為已足，並
    不以使用自首字樣為必要。又刑事訴訟採職權主義，不能期
    待被告自己證明其自己犯罪，因之，自首者於自首後，縱又
    為與自首不相一致之陳述，甚至否認犯罪，仍不能動搖其自
    首效力，最高法院88年度台上字第877 號、73年度台上字第
    629 號、70年度台上字第6819號判決意旨參照。準此，就上
    揭事實欄第一項(二)部分，縱被告於自首後改口否認犯罪，仍
    無礙其自首之效力，在此敘明）。被告兼有刑之加重及減輕
    事由，依法先加後減之。爰審酌被告之素行狀況、其犯罪之
    動機、目的、手段、竊得財物之價值、對於被害人所生之危
    害程度，及犯罪後之態度等一切情狀，分別量處如主文所示
    之刑，並定其應執行刑，以示懲儆。扣案之螺絲起子1 支，
    被告供稱與本案無涉，亦查無證據足認與本案有何關連，爰
    不予宣告沒收之。
參、無罪部分：
一、公訴意旨另以：被告於96年11月間某日上午某時許，騎機車
    至臺北縣新莊市○○街231 巷22號倉庫，徒手竊取丙○○○
    所有、放置在上開倉庫內之銅條5 支、空心白鐵管10支得手
    後逃逸，因被告此部分另涉犯刑法第320 條第1 項之竊盜罪
    嫌云云。
二、按犯罪事實應依證據認定之，無證據不得認定犯罪事實；不
    能證明被告犯罪者，應諭知無罪之判決，刑事訴訟法第154
    條第2 項、第301 條第1 項分別定有明文。所謂證據，係指
    足以認定被告確有犯罪行為之積極證據而言，該項證據自須
    適於為被告犯罪事實之證明者，始得採為斷罪之資料；如未
    能發現相當證據，或證據不足以證明，自不能以推測或擬制
    之方法，以為裁判之基礎（最高法院29年上字第3105號、40
    年台上字第86號判例意旨參照）。又被告之自白，須非出於
    強暴、脅迫、利誘、詐欺、違法羈押或其他不正之方法，且
    與事實相符者，始得為證據，且不得作為有罪判決之唯一證
    據，仍應調查其他必要之證據，以察其是否與事實相符，同
    法第156 條第1 項、第2 項規定明確，其立法目的在以補強
    證據之存在，擔保自白之真實性，限制自白在證據上之價值
    ，以防止偏重自白，致有發生誤判之危險。
三、本件公訴人認被告另涉此部分竊盜罪嫌，無非以被告於警詢
    時之自白、證人丙○○○之證述、現場照片2 幀為其論據。
    惟查：被告於97年2 月1 日警詢時固有自白曾於上揭時、地
    竊取10支「空心鐵管」、5 支「空心銅管」，惟嗣於檢察官
    偵訊及本院審理時均已堅詞否認犯罪，況被告之自白本不得
    作為有罪判決之唯一證據，仍應調查其他必要之證據，以察
    其是否與事實相符。而證人丙○○○於警詢時先係配合被告
    供詞，指稱其位於上址之倉庫內曾經遭竊10支空心鐵管，價
    值約3 千元、5 支空心銅管，價值約4 千元（見97年度偵字
    第8567號卷第6 、7 頁），惟於檢察官偵訊時已改稱係遭竊
    10支空心鐵管、5 支「銅條」云云（同上卷第32頁），所述
    已見齟齬。嗣證人丙○○○於本院審理時到庭證述略以：警
    察於97年2 月3 日有過來，問無有無丟掉東西，我說不知道
    ，警察就說已經捉到小偷，是小偷帶警察來的，我就跟警察
    說要進去看看；警察回去後，我才進去公司倉庫裡面看，發
    現有一些鐵管、銅管不見，但沒有很多，空心鐵管短少1 把
    約10支，銅管也差不多是這個數量；倉庫平常沒有紀錄庫存
    ，我不知道本來倉庫裡面有多少鐵管、銅管，但就是知道自
    己本來有多少東西；倉庫的門鎖沒有被破壞；……我們公司
    是從事自動車床，看客戶訂什麼東西才決定要用什麼材料，
    其實我們公司是車實心的銅，鐵管是以前拆鋁門窗時放在倉
    庫裡面的，不是拿來加工用的；倉庫裡面其實沒有銅管，只
    有銅，警詢時我有跟警察說我沒有銅管，只有實心的銅，但
    不知道警察為何要寫「銅管」，鐵管是拆下來的廢鐵，我不
    知道價值，因為我沒有賣過，我不知道為何在警詢時說10支
    空心鐵管價值約3 千元、5 支空心銅管價值約4 千元；96年
    10、11月間有注意鐵管都還在倉庫裡，後來一直到警察於97
    年2 月間來找我，我這段期間不會去注意鐵管是否還在倉庫
    裡面云云（見本院卷第37至42頁）。觀諸上揭證述，顯見證
    人丙○○○之倉庫裡面沒有任何「銅管」遭竊，而其所稱之
    鐵管，其實僅係拆除鋁窗之廢鐵，暫堆置在倉庫內，丙○○○自96年10月、11月間起即未注意其下落，則究竟該等廢鐵
    如何遭人竊取？何時發生？均疑點重重，其與現場照片2 幀
    ，均不能憑以作為擔保被告自白真實性之補強證據。公訴人
    復未能提出其他證據證明被告確有上揭竊盜犯行，洵不能僅
    憑被告於警詢時之自白，輕率認定被告犯罪。
四、綜上所述，依本院調查所得之證據，不足以證明被告確有公
    訴人所指之上揭竊盜犯行，仍有合理懷疑之存在，依「罪證
    有疑，利於被告」原則，不能僅以推測或擬制之方法，遽為
    被告有罪之認定。此外，復查無其他證據足資證明被告犯有
    此部分之罪，揆諸首開說明，此部分犯罪尚屬不能證明，應
    為被告無罪之諭知，以昭審慎。
據上論斷，應依刑事訴訟法第299 條第1 項前段、第300 條、30
1 條第1 項，刑法第320 條第1 項、第321 條第1 項第2 款、第
47條第1 項、第62條前段、第51條第5 款，刑法施行法第1 條之
1 ，判決如主文。
本案經檢察官謝岳龍到庭執行職務。
中    華    民    國    97    年    6     月    27    日
                  刑事第十五庭  法  官  朱嘉川
以上正本證明與原本無異。
如不服本判決，應於送達後10日內向本院提出上訴狀（應敘述具
體理由，並附繕本）。
                                書記官  陳聖儒
中    華    民    國    97    年    6     月    30    日
附錄本案論罪科刑法條全文：
中華民國刑法第320 條：
意圖為自己或第三人不法之所有，而竊取他人之動產者，為竊盜
罪，處5 年以下有期徒刑、拘役或500 元以下罰金。
意圖為自己或第三人不法之利益，而竊佔他人之不動產者，依前
項之規定處斷。
前二項之未遂犯罰之。
中華民國刑法第321 條：
犯竊盜罪而有左列情形之一者，處6月以上、5年以下有期徒刑：
一  於夜間侵入住宅或有人居住之建築物、船艦或隱匿其內而犯
    之者。
二  毀越門扇、牆垣或其他安全設備而犯之者。
三  攜帶兇器而犯之者。
四  結夥三人以上而犯之者。
五  乘火災、水災或其他災害之際而犯之者。
六  在車站或埠頭而犯之者。
前項之未遂犯罰之。


司法院資訊處製作；財團法人民間司法改革基金會備份。
